【裁判字號】    91,自,534
【裁判日期】    920110
【裁判案由】    詐欺
【裁判全文】
臺灣高雄地方法院刑事裁定                         九十一年度自字第五三四號
    自  訴  人  乙○○  女  三.
    被      告  甲○○  女  三.
右列被告因詐欺案件，經自訴人提起自訴，本院裁定如左：
    主  文
自訴駁回。
    理  由
一、本件自訴意旨略以：被告甲○○意圖為自己不法之所有，於民國九十年七月十三
    日、同年八月三十一日、九十一年六月二日，分別以急需周轉為由，依序向自訴
    人乙○○借款新臺幣（下同）六萬元、四萬元、十萬元，並分別交付以被告為發
    票人，票號依次為二五四０六五號、二五四０六七號、０三一０二０號本票三紙
    予自訴人，表示二、三個月後即會還款，詎被告屆期竟未還錢。另被告前以自訴
    人之名義參加自訴人朋友為會首之互助會，被告應於每月一日、十五日，交付會
    款五千元予自訴人，由自訴人交予會首，被告並於九十一年九月四日，交付一紙
    票號０五０五七四號之本票予被告，以供作擔保，詎被告自九十一年九月十五日
    起，即未交付會款，且不知去向，自訴人始知受騙，因認被告涉犯刑法第三百三
    十九條第一項之詐欺罪嫌云云。
二、按法院或受命法官，得於第一次審判期日前，訊問自訴人、被告及蒐集或調查證
    據，訊問及調查結果，如認為案件有刑事訴訟法第二百五十二條至第二百五十四
    條之情形者，得以裁定駁回自訴，同法第三百二十六條第一項、第三項定有明文
    。次按犯罪事實應依證據認定之，無證據不得推定其犯罪事實，同法第一百五十
    四條亦定有明文。又按刑法第三百三十九條第一項詐欺罪之成立，以意圖為自己
    或第三人不法所有，以詐術使人將本人或第三人之物交付為要件，所謂以詐術使
    人交付，必須被詐欺人因其詐術而陷於錯誤，若其所用方法，不能認為詐術，亦
    不致使人陷於錯誤，即不構成該罪。（最高法院四十六年台上字第二六○號判例
    參照）。至於債務人於債之關係成立後，如有未依債之本旨履行民事債務之情形
    ，在一般社會經驗上可能之原因甚多，縱令是出於惡意不為履行，苟無足以證明
    其在債之關係發生時，自始即具有不法所有意圖之積極證據，亦僅能令負民事之
    遲延給付責任，依刑事訴訟法第一百五十四條之規定，尚不得據此債信違反之客
    觀事態，而推定債務人原有詐欺之犯意。
三、本件訊據被告甲○○固坦承於上開時間，向自訴人借款及為擔保會款給付，而交
    付上開本票予自訴人等情不諱，惟堅詞否認有何詐欺之犯行，辯稱：伊因經濟上
    發生困難，所以未還錢，後因伊向地下錢莊借錢，為了逃避地下錢莊而離開高雄
    ，始致自訴人找不伊，並非惡意詐欺等語。經查：
（一）自訴人與被告相識多年，而被告前曾多次向自訴人借款，並於嗣後均如期依約
      清償，債信良好等情，業據自訴人自陳明確，足見被告與自訴人間之交情匪淺
      ，且已有多次金錢往來紀錄。再據自訴人所陳，被告於九十年七月十三日向自
      訴人借款時，係以周轉困難為由，佐以自訴人與被告多年情誼及多次金錢往來
      之情以觀，自訴人於被告借款之時，必曾詳詢被告之經濟情況，故對被告當時
      已陷於經濟困窘情況，當知悉甚詳；再參諸自訴人於九十年七月十三日借款予
      被告，迨約定清償期屆至後，被告未能依約還款，自訴人復同意被告延期清償
      ，並復於同年八月三十一日、九十一年六月二日，再分別借款四萬元、十萬元
      予被告等情，亦據自訴人陳述明確，從而，足見自訴人於貸借款項予被告之時
      ，應已明確知悉被告當時資力狀況已有困難，而陷於無力支付窘境，仍在顧及
      多年情誼及信賴之情況下，方願出借款項予被告，堪認被告並無施用任何詐術
      可言，自訴人亦無任何施用陷於錯誤可言，自難僅以被告事後未能依約清償借
      款，即遽認被告於借款之初，有詐欺之犯意。
（二）被告以自訴人名義參加互助會，每月陸續如期清償應繳付之會款，嗣為擔保後
      續應繳付之會款，乃交付以被告為發票人之本票予自訴人等情，已據自訴人陳
      稱甚明，從而，被告前就應繳付之會款既已如期交予自訴人，且為擔保後續應
      繳付之款項，以自己為發票人，而擔負發票人應負之付款責任，足見被告應無
      詐欺之犯意。且被告辯稱：伊於九十一年十一月二十七日，透過母親交付一萬
      元會款予自訴人，另於同年十二月二十四日，匯款二萬元予自訴人等情，亦為
      自訴人所是認，被告事後既已將會款交付自訴人，益徵被告應無詐欺之意圖。
（三）被告就本件糾紛，已與自訴人達成和解，此有和解書一紙在卷可稽，且自訴人
      亦自承係因被告未依約清償款項，又無法找到被告，始認被告涉犯詐欺罪嫌，
      進而提出本件自訴，經與被告達成和解後，自訴人已不再追究，益徵被告應無
      不法所有之詐欺之意圖甚明。
（四）綜上所述，本件應僅係單純之民事債務糾葛，難認被告所為，有何不法所有之
      意圖及施用詐術之行為，被告所為與刑法第三百三十九條第一項詐欺取財罪之
      犯罪構成要件尚屬有間。此外，本院復查無其他積極證據足資認定被告有何詐
      欺之犯行，應認被告犯罪嫌疑不足，依首揭說明，本件自訴應予駁回。
據上論結，依刑事訴訟法第三百四十三條、第三百二十六條第三項、第二百五十二條
第十款，裁定如主文。
中      華      民      國       九十二       年      一     月    十   日
                                      臺灣高雄地方法院刑事第六庭
                                          審判長法官  李政庭
                                                法官  李怡諄
                                                法官  蘇雅慧
右正本證明與原本無異。
如不服本裁定，應於裁定送達後五日內，向本院提出抗告狀。
                                              書記官  林誠桂
中      華      民      國       九十二       年      一     月    十   日


司法院資訊處製作；財團法人民間司法改革基金會備份。
